臺灣臺中地方法院刑事判決　　　九十四年度訴字第二五七二號
公　訴　人　臺灣臺中地方法院檢察署檢察官
被　　　告　丁○○
　　　　　　　　　　（另案在臺灣臺中監獄執行中）
上列被告因偽造文書等案件，經檢察官提起公訴（九十四年度偵
緝字第一０六六號），本院合議庭裁定由受命法官獨任行簡式審
判程序，判決如下：
    主  文
丁○○行使偽造私文書，足以生損害於他人，處有期徒刑貳月，
如易科罰金，以參佰元折算壹日；如附表所示偽造之「楊銘哲」
署押壹枚沒收。又意圖為自己不法之所有，而侵占自己持有他人
之物，處有期徒刑貳月，如易科罰金，以參佰元折算壹日。應執
行有期徒刑參月，如易科罰金，以參佰元折算壹日；如附表所示
偽造之「楊銘哲」署押壹枚沒收。
    犯罪事實
一、丁○○染有毒癮，曾因施用毒品案件，經送勒戒處所觀察、
    勒戒，又因涉及多起竊盜案件，於民國九十二年及九十三年
    間，迭為檢察官偵辦並發布通緝。其為躲避員警追緝，又思
    覓得工作以戒除毒癮，竟基於偽造及行使偽造私文書之犯意
    ，於九十三年十月三十一日上午十一時許，前往臺中市○○
    區○○路四段八一五號之「可利亞火鍋餐廳」內，冒名「楊
    銘哲」向該餐廳人事經理余怡蓉應徵副領班之工作，並當場
    填寫履歷表一份，於履歷表上簽寫「楊銘哲」之署名一枚，
    而偽造完成「楊銘哲」之履歷表後，交予余怡蓉而行使之，
    分別足以生損害於楊銘哲本人及「可利亞火鍋餐廳」對於應
    徵人員資格審查與嗣後管理之正確性。嗣余怡蓉不疑有他，
    加以錄用，丁○○即自翌日（九十三年十一月一日）下午五
    時起開始上班，負責帶客、點餐等外場服務工作，惟至該日
    晚上八時許，丁○○毒癮發作，無心繼續工作，竟起竊盜之
    心，基於為自己不法所有之意圖，以徒手之方式，竊取「可
    利亞火鍋餐廳」經理戊○○置於員工置物櫃內之皮包一只（
    內有現金新臺幣三、四千元及戊○○個人之身分證、健保卡
    、信用卡、金融卡、彩券等物），得手後迅速藉故離開餐廳
    ，並將竊得之現金用以購買毒品花用殆盡（施用毒品部分另
    經臺灣高等法院臺中分院以九十四年度上訴字第四六七號判
    決判處有期徒刑十月確定，現在監執行中），其餘皮包及皮
    包內之物品則隨手丟棄，致無法尋獲。惟丁○○於欲逃離餐
    廳時，原身著「可利亞火鍋餐廳」所有、交予員工於上班時
    間穿著之制服一套（含衣、帽合計價值約新臺幣一千元），
    丁○○因前開所為之竊盜行為準備逃逸，竟基於為自己不法
    所有之意圖，身著該套制服離開該店、將之攜回家中，而予
    以侵占入己。嗣因戊○○發覺遭竊，經報警後循線查悉上情
    。
二、案經戊○○訴由臺中市警察局第五分局報告臺灣臺中地方法
    院檢察署檢察官偵查起訴，本院改由受命法官獨任行簡式審
    判程序。
    理  由
一、認定犯罪事實及量刑審酌之依據：
  (一)被告丁○○之自白。
  (二)證人即告訴人戊○○分別於警詢、檢察官訊問及本院審理中
    之證、指述。
  (三)證人余怡蓉於警詢及檢察官訊問中之證述。
  (四)偽造之「楊銘哲」履歷表影本一份（附於偵字第二一七三三
    號卷第十四頁）。
  (五)臺灣高等法院被告前案紀錄表（被告前案及素行之認定）。
二、被告丁○○雖曾因於九十三年十二月四日上午十時許，無故
    侵入位於臺中市○○區○○路四段五八八號之立法委員候選
    人何敏豪競選總部文宣室內（侵入建築物部分未據告訴），
    竊取何嘉浤所有之背包一個（內有現金新臺幣二萬二千元及
    行動電話一支），得手後，甫步出競選總部時，即為在場之
    人發覺其形跡可疑而報警查獲，經本院以九十四年度中簡字
    第七０號簡易判決處刑拘役五十日、如易科罰金以三百元折
    算一日，並於九十四年二月十四日確定（見被告之前開前案
    紀錄表及本院卷第三十四頁、第三十五頁所附之該案判決查
    詢資料）。惟被告於本案向「可利亞火鍋餐廳」應徵職務之
    初，原有本分工作之意，純係因嗣後毒癮發作，無心繼續工
    作，而思竊盜店內同事之財物以購買毒品施用，此業據被告
    於本院審理中供述甚明，自無從認被告自該時起，即有連續
    竊盜之概括犯意。且被告行竊之地點，一在其上班之處所，
    一係以侵入他人競選總部之方式行竊，兩者於犯罪手法上，
    並不相同，亦無從認二行為間，具有連續犯之裁判上一罪關
    係，是本案自不受其前開確定判決之既判力效力所及。
三、另按刑法第三百三十六條第二項之業務侵占罪（意圖為自己
    或第三人不法之所有，而侵占對於業務上所持有之物），之
    所以對於行為人科以較同法第三百三十五條第一項之普通侵
    占罪較重之刑責，無非以行為人之行為，違背其業務上負有
    之忠實義務，具有較高之罪責內涵，故應科以較重之刑責。
    是以，刑法第三百三十六條第二項規定之適用，應以行為人
    所侵占者，係因業務之執行而取得持有之物為限。本件被告
    丁○○所侵占之「可利亞火鍋餐廳」店制服，雖係因其為店
    內員工而持有，且於執行業務時穿著，然究其內涵，與其業
    務之執行內容並無關聯，亦非因業務之執行而取得持有，是
    其雖有侵占之事實，然與其對於「可利亞火鍋餐廳」所負忠
    實執行業務之義務無涉，應認僅成立刑法第三百三十五條第
    一項之普通侵占罪。另檢察官起訴意旨雖認：被告丁○○所
    犯竊盜罪與普通侵占罪二罪間，犯意各別，罪名不同，應予
    分論併罰。惟被告之犯普通侵占罪，係因於犯竊盜罪後，欲
    逃離現場，而一併將身著之制服穿離餐廳、予以侵占入己，
    論其行為之密接關係，應具有犯一罪而結果復犯他罪之原因
    與結果關係，應認屬牽連犯，依刑法第五十五條之規定，從
    一重之普通侵占罪處斷，並與其前所犯之刑法第二百十六條
    、第二百十條行使偽造私文書罪分論併罰。
四、臺灣臺中地方法院檢察署檢察官九十四年度偵字第一二四五
    一號、第一二三六八號、第一四五二０號、第一四五二一號
    、第一四五二二號、第一四五二三號、第一四五二四號移送
    併辦意旨分別認：(一)、被告丁○○於九十四年五月二十二日
    ，前往位於臺中市○區○○路一四六號五樓之「大功圓 MTV
    店」應徵，嗣經錄取後，自翌日即九十四年五月二十三日開
    始上班。惟被告於該日上午八時三十分許，竟基於為自己不
    法所有之意圖，在店內竊取同事丙○○之皮夾一只（內裝有
    現金新臺幣一萬一千元及丙○○之身分證、健保卡、機車行
    照、駕照及郵局金融卡等物），得手後逃逸，將現金花用殆
    盡，皮夾及皮夾內之物品任意丟棄（見檢察官九十四年度偵
    字第一二四五一號併辦意旨書）；(二)、被告另於九十四年五
    月二十八日，前往位於臺中市○區○○路三段九十六之一號
    之「力富不動產仲介公司」應徵，嗣經錄取後，自翌日即九
    十四年五月二十九日開始上班。惟被告於該日上午十時許，
    竟基於為自己不法所有之意圖，在店內竊取同事己○○及甲○○之行動電話各一支（均含門號晶片卡），得手後逃逸，
    並將竊得之行動電話加以變賣，得款花用（見檢察官九十四
    年度偵字第一二三六八號併辦意旨書）；(三)、又被告基於意
    圖為自己不法之所有之概括犯意，連續於附表一編號１至１０
    所示之時、地，以先向被害人借用行動電話之方式，待被害
    人交付行動電話後，即以易持有為所有之意思，將被害人之
    行動電話予以侵占入己。又其另基於行使偽造私文書之概括
    犯意，將其於附表一編號２、３、６至１０、至、、
    、所示時、地侵占或竊盜而來之行動電話（竊盜部分，另
    經檢察官為不起訴處分），連續持往位於嘉義市○○街十六
    號之「南北二手機店」及嘉義市○○路十五號之「二手貨通
    訊店」，變賣予不知情之負責人庚○○及郭家丞，並連續假
    冒「楊銘哲」之名義，在收購中古手機契約書上，簽立「楊
    銘哲」之署名並捺印後，將契約書交還庚○○及郭家丞，而
    連續行使偽造之「楊銘哲」契約書，分別足以生損害於楊銘
    哲本人及庚○○與郭家丞（見檢察官九十四年度偵字第一四
    五二０號、第一四五二一號、第一四五二二號、第一四五二
    三號、第一四五二四號移送併辦意旨書）。被告上開所為，
    分別係犯刑法第三百二十條第一項之竊盜罪、刑法第五十六
    條、第三百三十五條第一項之連續普通侵占罪、刑法第五十
    六條、第三百三十九條第一項之連續詐欺取財罪及刑法第五
    十六條、第二百十六條、第二百十條之連續行使偽造私文書
    罪，並與前開業經起訴及本院認定為有罪之犯罪事實部分，
    具有連續犯之裁判上一罪關係，為起訴效力所及，應併予審
    理等語。然查：
  (一)被告丁○○自九十三年十二月四日前往立法委員候選人何敏
    豪之競選總部文宣室內竊取財物而為警查獲後，曾前往其父
    親友人位於苗栗縣之處所戒毒，當時其「一心一意想要戒毒
    ，所以就沒有想要偷東西來買毒品」，且其迄九十四年五月
    二十三日在「大功圓MTV 店」另犯竊盜案件時止，並無另外
    為任何竊盜行為等情，業據其於本院審理中經檢察官詢明在
    卷，是自無從認被告於九十四年五月二十三日及五月二十八
    日在「大功圓MTV店」及「力富不動產仲介公司」內所為之
    竊盜行為，與本案係基於概括犯意所為。
  (二)另被告連續於如附表一所示之時、地所為之連續侵占、連續
    詐欺取財與連續行使偽造私文書行為，核其行為之時間，均
    在九十二年三月至五月間，與其本案之犯行，已相隔近一年
    半，且其侵占之手法與財物內容及行使偽造私文書之目的與
    本案並非相同，自亦無從認與本案具有連續犯之裁判上一罪
    關係。
  (三)依上所述，前開檢察官移送併辦之事實，因均與本案並無連
    續犯之裁判上一罪關係，並非起訴效力所及，本院無從併予
    審理，應均退由檢察官另為適法之處理，附此敘明。
五、適用之法條：刑事訴訟法第二百七十三條之一第一項、第二
    百九十九條第一項前段、第三百十條之二、第四百五十四條
    第一項，刑法第二百十六條、第二百十條、第三百三十五條
    第一項、第三百二十條第一項、第五十五條、第五十一條第
    五款、第四十一條第一項前段、第二百十九條，罰金罰鍰提
    高標準條例第一條前段、第二條。
本案經檢察官乙○到庭執行職務。
中　　華　　民　　國　九十四　年　　十二　月　　七  　日
                  臺灣臺中地方法院刑事第六庭
                          法  官  鄧  敏  雄
上正本證明與原本無異
如不服本判決，應於判決送達後十日內向本院提出上訴狀，上訴
於臺灣高等法院臺中分院（須附繕本）。
                          書記官  黃  士  益
中　　華　　民　　國　　94　　年　　12　　月　　7 　　日
附錄本案論罪科刑法條全文：
中華民國刑法第二百十六條
行使第二百十條至第二百十五條之文書者，依偽造、變造文書或
登載不實事項或使登載不實事項之規定處斷。
中華民國刑法第二百十條
偽造、變造私文書，足以生損害於公眾或他人者，處五年以下有
期徒刑。
中華民國刑法第三百二十條第一項
意圖為自己或第三人不法之所有，而竊取他人之動產者，為竊盜
罪，處五年以下有期徒刑、拘役或五百元以下罰金。
刑法第三百三十五條第一項
意圖為自己或第三人不法之所有，而侵占自己持有他人之物者，
處五年以下有期徒刑、拘役或科或併科一千元以下罰金。
附表：應沒收之偽造楊銘哲署押
┌──┬───────────┬─────┬──────┐
│編號│ 附  著  之  文  書   │ 數  量   │ 備     註  │
├──┼───────────┼─────┼──────┤
│ １ │偽造之「楊銘哲」履歷表│ 壹枚     │            │
│    │（如偵字第二一七三三號│          │            │
│    │卷所示）              │          │            │
└──┴───────────┴─────┴──────┘
